【裁判字號】    99,上易,1264
【裁判日期】    990928
【裁判案由】    贓物
【裁判全文】
臺灣高等法院刑事判決                99年度上易字第1264號
上  訴  人
即  被  告  甲○○
選任辯護人  李晉安律師
上列上訴人因贓物案件，不服臺灣新竹地方法院98年度易字第14
2 號，中華民國99年4 月16日第一審判決（起訴案號：臺灣新竹
地方法院檢察署98年度偵字第962 號），提起上訴，本院判決如
下：
    主  文
上訴駁回。
    事  實
一、甲○○前曾於民國85年間，因違反麻醉藥品管理條例案件及
    槍砲彈藥刀械管制條例等案件，經原審以86年度訴字第775
    號分別就意圖販賣而非法持有化學合成麻醉藥品部分判處有
    期徒刑3 年6 月，就持有手槍部分判處有期徒刑1 年8 月，
    褫奪公權2 年，應執行有期徒刑5 年，褫奪公權2 年。其中
    持有手槍部分於88年1 月21日確定；意圖販賣而非法持有化
    學合成麻醉藥品部分經本院以87年度上訴字第5039號駁回上
    訴，復經最高法院以88年度臺上字第4274號駁回上訴確定；
    其又於89年間，因違反毒品危害防制條例案件，經原審以88
    年度訴字第196 號判處有期徒刑4 月確定；其再於91年間，
    因偽造文書案件，經原審以91年度竹簡字第549 號判處有期
    徒刑5 月確定。而前揭違反毒品危害條例案件及偽造文書案
    件部分，經原審以92年度聲字第107 號裁定應執行有期徒刑
    8 月確定。嗣上揭所有案件接續執行，並於92年6 月13日因
    縮短刑期假釋出監，迄至94年6 月16日假釋期滿未經撤銷，
    視為執行完畢，其猶不知悔改。
二、緣徐銘基（所涉牙保贓物罪，業經臺灣苗栗地方法院以98年
    度易字第56號判處有期徒刑4 月確定）向甲○○兜售權利車
    ，惟因故無法交付，適其友人姓名年籍不詳綽號「光頭」之
    成年男子欲出售一輛馬自達自用小客車之贓車（該車係乙○
    ○所有，由李友仁使用，原車牌號碼為8607-QB 號、引擎號
    碼為00000000D 號，於97年5 月13日上午9 時許，在桃園縣
    平鎮市○○路191 號前發現遭竊），旋於97年5 月間某日向
    甲○○表示其無法找到權利車，但有1 輛贓車是否願意接受
    等語，甲○○明知徐銘基向其兜售之前揭馬自達自用小客車
    ，係來路不明之贓物，竟基於故買贓物之犯意，以新臺幣（
    下同）2 萬元之價格，向徐銘基購買前揭馬自達牌之贓車。
    又因該車係贓車，須更換車牌使用，即委由徐銘基持不知情
    但同意以本身名義購車之彭雙海證件，以彭雙海名義購買車
    牌號碼為4577-TV 號之中古車1 臺，並辦理過戶予彭雙海。
    嗣徐銘基將4577-TV 號車牌懸掛在馬自達牌自用小客車上，
    於97年5 月中旬某日，在新竹市○區○○路55巷33號前，將
    該馬自達自用小客車交付予甲○○。嗣因警方另案查獲陳志
    成所涉嫌之竊盜案件，經陳志成指稱徐銘基涉嫌竊取1 輛馬
    自達牌之自用小客車，且於同年9 月9 日在新竹市○○街20
    5 號前查獲前揭失竊之馬自達牌之自用小客車（業已發回）
    ，因而為警循線查知上情。
三、案經臺北市政府警察局移請臺灣苗栗地方法院檢察署檢察官
    ，呈請臺灣高等法院檢察署核轉臺灣新竹地方法院檢察署檢
    察官偵查起訴。
    理  由
壹、證據能力部分
一、按被告以外之人於審判外之言詞或書面陳述，除法律有規定
    者外，不得作為證據；刑事訴訟法第159 條第1 項定有明文
    ，證人徐銘基於警詢中之證述，為審判外之供述，無證據能
    力。
二、次按被告以外之人於審判外之陳述，雖不符合刑事訴訟法第
    159 條之1 至第159 條之4 之規定，而經當事人於審判程序
    同意作為證據，法院審酌該言詞陳述或書面陳述作成時之情
    況，認為適當者，亦得為證據，而當事人、代理人或辯護人
    於法院調查證據時，知有上開不得為證據之情形，而未於言
    詞辯論終結前聲明異議者，視有前項之同意，刑事訴訟法第
    159 條之5 定有明文。本案證人即被害人乙○○於警詢中所
    為之指述，證人彭雙海於警詢中之證述，證人徐銘基於偵訊
    中及另案於臺灣苗栗地方法院檢察署檢察官偵訊中、臺灣苗
    栗地方法院審理時所為之證述，雖均為被告以外之人於審判
    外之言詞陳述，惟檢察官、被告及辯護人於本院審理時均表
    示證據能力沒有意見，且迄於言詞辯論終結前亦未聲明異議
    ，本院審酌上開證據資料製作時之情況，尚無違法不當及證
    明力明顯過低之瑕疵，亦認為以之作為證據應屬適當，爰依
    刑事訴訟法第159 條之5 規定，認前揭證據資料均有證據能
    力。
貳、實體部分
一、訊據上訴人即被告甲○○固坦承於97年5 月中旬某日，向徐
    銘基購買前揭馬自達自用小客車，並委託徐銘基以彭雙海名
    義另購買4577-TV 號中古車，由徐銘基將該4577-TV 號車牌
    懸掛於前揭馬自達自用小客車後，交付被告使用等情不諱，
    惟堅詞否認有何故買贓物之犯行，辯稱：是徐銘基看見我都
    用摩托車載孩子，主動向我兜售車子，徐銘基係於97年農曆
    過年前後問我是否要購買一輛LEXUS 牌的權利車，我有先拿
    5 萬元訂金給他，當時雖未談妥價金，然我前後已陸續給付
    徐銘基約20萬元價款，徐銘基至同年5 月中旬始告訴我有1
    輛馬自達牌的權利車，要我先拿去開；又因徐銘基在交車給
    我前，告訴我該車係銀行貸款的權利車，如不更換車牌會遭
    銀行委外的拖車業者拖回，我因積欠銀行款項，怕以我的名
    義買車，車會被銀行拖走，故另花費2 萬元，委託徐銘基以
    彭雙海名義購買中古車用以取得另一車牌，再將該車上所懸
    掛之車號4577-TV 號之車牌懸掛於前揭馬自達牌自用小客車
    上。徐銘基從頭到尾都沒有跟我說馬自達自用小客車是贓車
    ，徐銘基於警詢及偵訊時所證述之內容均不實在，他很常騙
    人，而且他一直都有在吸毒，頭腦常不大清楚，他當時可能
    是想要交保，所以於警詢時會這麼說，如果我知道這輛馬自
    達牌之自用小客車是贓車，根本不會花20萬元買，我就是太
    相信他了云云。惟查：
（一）原車牌號碼8607-QB 號、廠牌為馬自達（引擎號碼為0000
      0000D 號）之車輛，係被害人乙○○所有，由其子李友仁
      使用，於97年5 月13日上午9 時許，在桃園縣平鎮市○○
      路191 號前發現失竊，而在97年9 月9 日下午5 時30分許
      ，在新竹市○區○○街205 號前尋獲時，前揭馬自達自用
      小客車已改懸掛號碼為4577-TV 號之車牌等情，業據證人
      即被害人乙○○於警詢時證述甚詳（見臺北市政府警察局
      刑事案件移送書卷第26頁背面至第27頁），並有汽車新領
      牌照登記書、桃園縣政府警察局車輛協尋電腦輸入單、臺
      北市政府警察局車輛尋獲電腦輸入單、贓物認領保管單、
      車牌號碼8607-QB 號失車紀錄資料各1 份，暨查獲馬自達
      廠牌車輛及車號4577 -TV號之牌照照片6 張等資料附卷可
      證（見臺北市政府警察局刑事案件移送書卷第57至58頁背
      面、第51頁背面至第53頁），足認前揭馬自達自用小客車
      確為遭他人竊取而屬贓車無訛。
（二）證人徐銘基於偵查中結證稱：（你是跟甲○○怎麼說的？
      ）我就說是一個叫光頭的人開來，幫他介紹買賣的1 臺贓
      車，賣給甲○○2 萬元。（這2 萬元有包括換掉新車牌嗎
      ？）沒有。（你有跟甲○○說過這可能是被銀行拖吊的權
      利車嗎？）他知道是贓車。（是你開去他家前面交車給甲
      ○○，還是他去你那邊取車？）我也忘記了，因為他家跟
      我的工廠很近，就隔壁而已。（對於甲○○警詢所述有無
      意見？他所述是否正確？）有意見，我有跟甲○○說這是
      贓車，車牌要換掉，彭雙海是甲○○的小鬼，甲○○叫我
      幫他找1 臺車子，他可以過戶的車子，就是弄1 新車牌掛
      上去。（你有欠甲○○錢嗎？）沒有。（2 萬元是辦新牌
      照的錢？還是甲○○買贓車的錢？）買馬自達贓車的錢是
      2 萬。另外辦新牌照的錢我記不得，另外弄的那部車子是
      舊的喜美，記得不用多少錢，只需要換車牌、過戶費用，
      就這樣而已。（你跟甲○○說這是偷來的車或者你用什麼
      詞形容這部車？）我有跟他說過這是光頭偷來的，是贓車
      ，我有跟他說我現在無法弄到權利車，只有贓車，你有沒
      有差，甲○○回說他現在被通緝了，沒差，贓車也可以，
      只是要代步。（那臺舊的喜美也是你幫他找來的？）對等
      語（見98年度偵字第962 號卷第8 至9 頁）；又於其自身
      所涉牙保贓物案件之偵訊時證稱：甲○○那部車是1 個綽
      號光頭的人偷來要賣給我，但是我沒有買，我轉介紹給甲
      ○○購買，我承認我牙保贓物等語（見97年度偵字第4983
      號卷第21頁）；於該案審理時證稱：甲○○部分的牙保贓
      物，我認罪等語明確（見98年度易字第56號卷第36頁、37
      頁）。
（三）證人彭雙海於警詢中證稱：車牌號碼4577-TV 號是以我名
      義所購買的自小客車，引擎號碼為A4T06147號，當初是在
      97年5 月中旬，甲○○說他欠銀行錢，所以拿我的證件並
      透過徐銘基用我的名義去買車，車子跟車牌都是他在使用
      ，純粹是幫甲○○的忙，他平時會照顧我，從頭到尾我都
      沒有去接觸到車子等語在卷（見97年度偵字第4983號卷第
      11至13頁），並有車牌號碼4577-TV 號之車籍資料查詢-
      基本資料詳細畫面1 紙、臺北市政府警察局4577號車牌2
      面物品發還領據1 份、牌照號碼4577-TV 號之汽車車輛異
      動登記書1 份、汽車新領牌照登記書1 份等在卷足稽（見
      臺北市政府警察局刑事案件移送書卷第62頁背面、苗栗地
      檢97年度偵字第4983號卷第14、16、17頁），此外，證人
      徐銘基所犯牙保贓物罪，業經臺灣苗栗地方法院於以98年
      度易字第56號判決判處有期徒刑4 月確定等情，有刑事判
      決1 份在卷足參，並經原審依職權調閱該案全卷核閱屬實
      。從而，足認被告甲○○確係在明知前揭馬自達牌之自用
      小客車係贓車之情況下，而以2 萬元之低價購買該車，且
      為掩飾該贓車，乃圖另購他車以取得車牌，用以懸掛於上
      開贓車上，然因被告積欠銀行款項，故委由徐銘基以彭雙
      海名義購得另一輛車牌號碼4577 -TV號之車輛，再由徐銘
      基將該4577-TV 號牌照懸掛在馬自達贓車上，並將贓車交
      付予被告無訛。
（四）對被告所為辯解內容之判斷：
  １、被告於警詢時供稱：前揭馬自達牌自小客車，係由徐銘基
      本人在97年5 月中旬駕駛該車輛到我崧嶺路55巷33號之住
      處交給我的，因徐銘基在未將車輛交給我之前，告訴我那
      是銀行貸款的權利車，要更換車牌，才不會被銀行委外的
      車隊拖回，所以我花2 萬元，以彭雙海名義買1 臺車再將
      該車的4577-TV 號車牌掛在前揭馬自達車輛上，徐銘基將
      該車交給我時，車上懸掛的已經是4577-TV 號車牌，至於
      以彭雙海名義購車、請領新牌這部分，從頭到尾，我只拿
      錢給徐銘基，等徐銘基將車開給我時，已經是警方查獲那
      部馬自達車輛時當時的狀態，徐銘基也認識彭雙海，所以
      都是徐銘基一手辦理，徐銘基自己向我推薦權利車，直到
      他交車給我時，我已經給了他近20萬的費用云云（見臺北
      市政府警察局刑事案件移送書卷第21頁背面、第22頁）；
      於偵查中供稱：徐銘基另外有欠我錢，但跟該馬自達車輛
      無關，我是在交車前陸續將車款交給徐銘基的，分4 、5
      次給，每次約給3 、4 萬元，有時5 萬元，總共20萬元，
      大約花1 個月的時間給完這20萬元，以彭雙海名義購買另
      1 臺車的事情，也是我跟彭雙海要證件，彭雙海直接把我
      的2 萬元與他自己的證件拿給徐銘基去辦，因為當初徐銘
      基跟我說那臺車是權利車，我再跟彭雙海說這是權利車，
      彭雙海才同意要拿證件，我用筆寫的方式告訴彭雙海，說
      因為我欠銀行錢，所以才要麻煩他拿證件去辦云云，被告
      又於同日偵訊時供稱：徐銘基不是欠我錢，是欠我媽媽，
      他拿票跟我媽借錢云云（見新竹地檢98年度偵字第962 號
      卷第14頁至第15之1 頁）；於原審準備程序中供稱：我當
      時之所以有資力可以拿出20萬元，是因為我當時把北大路
      的養生館賣人云云（見原審98年度審易字第183 號卷第22
      頁背面、第23頁）；於原審98年6 月12日準備程序中供稱
      ：徐銘基當初是問我有1 臺LEXUS 牌的權利車問我要不要
      ，我說再說就先拿了5 萬元的訂金給他，我前後共拿給他
      約17萬，徐銘基都沒有把車子交給我，後來他被我逼得沒
      辦法，我跟他說只要有權利車就好了，又因為徐銘基說這
      是權利車，所以要再買一塊車牌，不然銀行會把車子拖回
      去，所以才由徐銘基用彭雙海的名義去買車牌，掛在我開
      的那部馬自達的車上，買車牌的事情徐銘基有跟我講，我
      知道，買車牌的錢2 萬元是我付的，馬自達的車款我就沒
      有再給徐銘基錢，就是用之前已經付的17萬元去抵云云（
      見原審98年度審易字第183 號卷第29頁背面、第30頁）；
      於原審98年12月29日準備程序中供稱：徐銘基是在96年農
      曆年前後跟我兜售權利車，我當時已經給付他5 萬元，過
      了1 星期左右又給他第2 筆錢，錢的數目我不記得，因為
      有時給2 萬元、有時3 萬元，全部的錢大約是1 個半月之
      內給他的，他跟我拿完20幾萬元之後人就不見了，都沒交
      車給我，過了1 個月我才又跟他恢復聯絡，恢復聯絡後約
      1 、2 個月，我跟他說不是車子就是錢交一樣給我，他聽
      了後過沒1 星期就把前揭馬自達牌之自用小客車交給我，
      他交付該車給我時，我沒有看到車上面有車牌，因為徐銘
      基說權利車上面的車牌要拔下來，不然會給銀行看見，然
      後我看到徐銘基先拆1 臺舊賓士的車牌，就在他工作的一
      個叫阿鑫開的汽車保養廠那裡，當場拆下來掛上去，那臺
      舊賓士是他們自己的車子，他說我買的這臺是權利車，他
      跟我說要再買1 臺比較舊的車將舊車車牌掛在該馬自達牌
      之自用小客車上面，是徐銘基跟我說阿鑫保養場的客戶有
      1 臺車要賣2 萬元，跟我拿了彭雙海的健保卡、身分證及
      現金2 萬元，他還說車牌拆掉之後，那部舊車就給他們保
      養廠拆舊零件去用，我看到該馬自達車輛那天並沒有取車
      ，隔兩天我是叫彭雙海自己拿錢及證件送去給徐銘基，在
      跟徐銘基買該馬自達車輛前，徐銘基跟我借了20幾萬元都
      沒還我，我就該馬自達牌之自用小客車給付予徐銘基的20
      萬元是家裡的現金，因為我家在做牌九場，家裡有現金供
      客人週轉用云云；於同日準備程序時又改稱不確定是96年
      還是97年云云（見原審卷第57頁至第60頁背面）；又於原
      審審理中供稱：我在97年農曆過完年後，大約給徐銘基4
      、5 次錢，第1 次給他錢差不多是2 月底3 月初左右，給
      了5 萬元，是徐銘基到我位於崧嶺路的住處去跟我拿的，
      第2 次是在第1 次之後約1 星期到10天左右給的，給了3
      萬元還是5 萬元我不確定，地點不曉得是在阿鑫修車廠那
      還是我家，第3 次也是距離第2 次之後1 星期到10天左右
      給的，給多少錢我不記得，交付的地點我也不記得，第4
      次給他錢約是在97年3 月底左右，距離他第1 次跟我拿錢
      差不多已經1 個月，這次給了約5 萬元，地點是在阿鑫修
      車廠那裡，至於第5 次不算有給他錢，因為第4 次他跟我
      要錢的時候，我就不想給他，但最後還是有給，最後1 次
      給他錢，是離第4 次之後隔了2 個多月時間，我找徐銘基
      問他為什麼錢拿走了車子還不給我，那次並沒有給錢也沒
      有給車，我不止一次去找他，最後1 次也就是第5 次，我
      不是親手把錢交給徐銘基，我是在南寮保母家把2 萬元交
      給彭雙海，叫彭雙海拿著錢跟證件去找徐銘基，每次給錢
      時並沒有請徐銘基簽具任何表示已經收到錢的憑證，至於
      那部以彭雙海名義購買的中古車，因為當初徐銘基有跟我
      事先約定就是買車牌，原來的那輛車車體就交給環保署收
      購，會有1 萬元屬於他，就等於是他介紹我買這1 臺舊車
      的介紹費，徐銘基跟我借的20幾萬元其中12萬元他拿票向
      我媽調現後來跳票，其餘的款項是他拿票跟我調現，後來
      也是跳票云云（見原審卷第128 頁背面至第130 頁、第13
      2 頁）。則依被告歷次供述觀之，其雖供稱係於97年3 月
      底給付徐銘基第4 次款項約5 萬元後，過了2 個多月去找
      徐銘基詢問為何尚未交車，當時其未再給付任何款項亦未
      取車，是最後1 次也就是第5 次其要另買1 臺車，以取得
      另一牌照懸掛在該馬自達牌車輛時，才在南寮保母家交了
      2 萬元予彭雙海云云，然依此時間計算，被告應係於97年
      5 月底6 月初時詢問徐銘基為何未交車，惟觀諸以證人彭
      雙海名義就另1 臺原車號為4577 -TV號中古車辦理過戶時
      ，其上之異動日期為97年5 月15日一節（見臺北市政府警
      察局刑事案件移送書卷第62頁背面），被告至遲應係於97
      年5 月15日之前委由徐銘基另購買1 臺車並辦理過戶事宜
      ，自不可能有被告係於97年5 月底6 月初之後始委由徐銘
      基以彭雙海名義購車再辦理過戶一情，況被告亦自承徐銘
      基係於97年5 月中旬交付其前揭馬自達牌自用小客車，則
      被告前述之時間順序顯有矛盾。又倘真有被告所辯已交付
      徐銘基共約20萬元之款項一事，何以其先稱每次給付予徐
      銘基3 、4 萬元，有時5 萬元，分4 、5 次給；又稱有時
      給2 、3 萬元；再稱第1 次給5 萬元、第2 次給3 萬元或
      5 萬元、第3 次給3 萬或5 萬元、第4 次給5 萬元之差異
      ？且被告於偵查中供稱約花1 個月時間給付予證人徐銘基
      共約20萬元云云，於準備程序中卻又先稱付給證人徐銘基
      共17萬元云云，再稱約1 個半月內給證人徐銘基共約20萬
      元云云，顯見就花多久時間給付予證人徐銘基款項及總額
      為部分，被告先後供述之內容亦相互矛盾，何況一般交付
      部分價金、款項時，均會索取發票、收據等憑證，以確保
      雙方之權益，並確認餘款為何，故倘確如被告所辯係為購
      買權利車所給付予證人徐銘基之款項，何以未索取任何付
      款憑證？此亦不合常理。再就證人徐銘基交付該馬自達牌
      之自用小客車予被告時，車上是否已懸掛車牌部分，被告
      先於警詢時供稱：交車時已懸掛車牌號碼4577-TV 號之車
      牌云云，復於原審準備程序中供稱：徐銘基交付該馬自達
      牌之自用小客車時，我並未看到車上掛有車牌云云；而就
      另以證人彭雙海名義購買車輛並辦理過戶之過程部分，被
      告於警詢中供稱：從頭至尾我只拿錢給證人徐銘基云云，
      於偵查中卻供稱：是我自己以手寫的方式向證人彭雙海表
      示，因我有欠銀行款項，須以他的名義購買1 臺車，並且
      需要他的證件，他才同意，係他將2 萬元及證件交給證人
      徐銘基云云；再被告就所給付予證人徐銘基共20萬元之來
      源為何，於原審準備程序中先供稱：我係將所有之養生館
      出售，因而有資力支付該20萬元云云，復又供稱：係因家
      中經營牌九場，該20萬元是家中供客人週轉用的現金云云
      ；就關於以證人彭雙海名義所購買之中古車如何處理一情
      ，先於原審準備程序中供述：該中古車車牌取下後，車體
      就交由阿鑫保養廠拆解零件用云云，於原審審理中卻係供
      述：事先有與證人徐銘基約定由環保署收購，並由證人徐
      銘基取得1 萬元之介紹費云云；再者，被告就證人徐銘基
      究竟有無向其借款一事，先係供稱：證人徐銘基有欠我的
      錢云云，又改供稱：證人徐銘基沒有欠我的錢，而係欠我
      母親錢云云，再於原審審理時改供稱：證人徐銘基係欠我
      母親12萬元，也有欠我錢，總共有20多萬元的欠款云云。
      綜觀上情，被告就向證人徐銘基購買該馬自達牌自用小客
      車時，其資金來源為何、交付該馬自達牌之自用小客車時
      車上是否懸掛有車牌、何時及如何以2 萬元另以證人彭雙
      海名義購入車號4577 -TV號之中古車、證人徐銘基究竟有
      無向其借款等情前後均供述不一，倘被告所辯屬實，豈會
      有上述供述內容多所矛盾之情況？
  ２、又被告自承：從頭到尾徐銘基未提出任何關於前揭馬自達
      牌自用小客車之文件、行照或貸款資料供我參考，當時我
      有詢問他關於該車的資料，他說正本質押在銀行，會給我
      影本，但是後來徐銘基也沒有提供影本資料，在買前揭馬
      自達牌之自用小客車時，我未簽立任何買賣契約，不知出
      賣人為何人，徐銘基一開始說要賣給我的是LEXUS 牌的車
      ，但當時徐銘基均未告知該LEXUS 牌車輛的車況、車齡等
      細節，只表示是LEXUS 牌430 車款的車，他也沒有看到車
      。徐銘基交付給我的前揭馬自達牌之自用小客車的車鑰匙
      不是原廠鑰匙，上面沒有任何廠牌的符號，我有問徐銘基
      這件事，他說鑰匙被銀行扣著，所以拿這支鑰匙給我等語
      明確（見原審卷第132 頁背面、第134 頁、第133 頁），
      被告於案發當時為成年人，有相當之智識程度與社會經驗
      ，應知如非以一般正常管道向車商購買車輛，為確保買受
      人自身之權益，避免買賣標的物為來路不明之贓物等，均
      會於付款前先確認所欲購買之車輛車況、金額、出賣人及
      相關權利證明資料，豈可能在證人徐銘基交車時所交付車
      鑰匙上沒有任何廠牌符號，顯非原廠鑰匙之情況下，未進
      一步去瞭解、查證前揭資訊，甚且在未看見買賣標的物之
      前，即陸續給付予證人徐銘基共約20萬元之價金？況且，
      被告亦自承：我向徐銘基購買前揭馬自達牌自用小客車之
      前，徐銘基另外向我借款約20萬元，都沒有還，其中12萬
      元，是於94、95年間，徐銘基持支票向我母親調現，後來
      跳票，其餘的錢，是在96年間，徐銘基拿票向我調現，稱
      該票是魚販老闆的票，但後來也是跳票。向我母親調現的
      那張支票，後來就還給徐銘基，同時向徐銘基表示那是芭
      樂票。向我調現那張票，徐銘基向我表示那是魚市場老闆
      的票，他可以拿票去找老闆換錢，但我不敢把票交給他，
      並向徐銘基表示要跟他一起去找魚販老闆，但後來他都藉
      故推託也沒去，徐銘基當初拿支票來調現時，也沒有說這
      是芭樂票不會獲兌現，所以我覺得徐銘基拿支票向我及我
      母親調現這件事，也是在騙我等語在卷（見原審卷第132
      頁至第133 頁背面），倘被告所述為真，其在本案發生前
      曾因借貸因素遭徐銘基欺騙而無法獲得清償之經驗，被告
      豈會再相信徐銘基以兜售權利車為由向被告收取款項20萬
      元，亦悖於常理。
  ３、又查，被告辯稱：證人徐銘基將馬自達的車給我，就是已
      經作到賣給我權利車之約定云云（見原審卷第135 頁背面
      ）。然一般而言，買賣契約如已成立，標定物並已特定，
      債權人本即有權利要求債務人依約履行交付該特定之標的
      物，如債務人違約，甚可請求返還已給付之價金。而馬自
      達廠牌車輛與LEXUS 廠牌車輛之價值顯有相當之差距，一
      般人如本欲購買之標的物係LEXUS 廠牌之車輛，且已給付
      價金，倘對方屆時所交付者非原本約定之LEXUS 廠牌車輛
      ，而係馬自達廠牌之車輛時，應會拒絕收受而要求依約履
      行，或係解除契約，或係收受並同時退還價差。從而，苟
      被告與證人徐銘基初始所約定購買之車輛確係LEXUS 廠牌
      之車輛，被告豈可能在為了購買LEXUS 牌車輛而陸續給付
      予證人徐銘基共約20萬元款項之情況下，輕易接受證人徐
      銘基交付1 臺與原買賣標的物價值顯不相當之馬自達廠牌
      車輛，而認同此已算是履行契約之約定，且毫不要求退還
      價差及賠償其因此所受損害？是被告所述以20萬元向徐銘
      基購買LEXUS 權利車乙節，是否屬實，並非無疑。
  ４、再者，一般而言，20萬元之價格已足以購買1 臺中古車，
      被告亦供承：（你認知的權利車是什麼意思？）我認知的
      權利車就是這部車有向銀行借貸，沒繳銀行貸款，我們花
      一部分的錢去購買這部車的使用權，在使用這段時間，不
      可以讓銀行委請的尋車人員尋獲，如果被尋獲而因此被拖
      回去，就白花了錢。（你為何認為權利車的購買是合法的
      ？）因為我們沒有辦理過戶，也沒有買賣，只是使用權。
     （ 你當時為什麼不是買中古車？）吳文江會聽到我抱怨這
      件事情，就是因為徐銘基當時跟我講10幾萬可以買到8 、
      9 成新的車輛，可是如果是8 、9 成新的中古車需要幾10
      萬元。本案的車我給徐銘基20幾萬元，如果是權利車，根
      本不需要這麼多錢，我都可以拿去買中古車了等語在卷（
      見原審卷第130 頁至第131 頁、第134 頁），益徵被告明
      知20萬元足以購買1 臺中古車，且明知購買權利車無法辦
      理過戶，亦無法為所有權移轉，僅能取得使用權，除須面
      臨可能遭銀行委託之拖吊人員尋獲拖回，無法主張任何權
      利致權益受損外，亦可能因而負擔法律上之責任，則何以
      被告不將同等之金錢用以購買可以合法過戶、取得所有權
      ，並毋庸面臨遭他人主張權利或承擔法律責任風險之中古
      車？綜上各情，顯見被告所辯與常情不符，難認為可採。
（五）至證人徐銘基雖於原審審理時翻異前詞而證述：被告之前
      確曾找我說要買1 臺權利車，我就想把前揭馬自達牌之自
      用小客車當新車介紹給被告。光頭把車給我時，我沒有立
      刻將車開去給被告看，不曉得是隔1 天或隔幾天車牌換好
      才給他看。當初是因我曾分次向被告借共約20萬元的款項
      ，我想如果以贓車賣給被告的話，2 、3 萬元的錢會被光
      頭拿去，就想說以20、30萬元之價格，向被告佯稱該馬自
      達車輛係權利車，如要避免被銀行拖走，就要把車牌換掉
      。我當時並沒有對被告說該馬自達車輛係贓車，只說那是
      權利車。因為當時我被抓時，我跟陳志成互咬，是陳志成
      說這部車是贓車，並跟警方說這部贓車是我賣給甲○○的
      。後來警方叫我說這部車是贓車，叫我承認，我對文字比
      較不懂，所以我就這樣講。作筆錄時警察說甲○○一定知
      道，我那時迷迷糊糊，剛被羈押在苗栗看守所，警方借提
      我出去說車子在南寮那邊甲○○住的地方找到了，問我是
      不是我將車子賣給甲○○，我就說是，我也不知道怎樣說
      ，因為我那時還在退藥，在看守所時也有服用精神科的藥
      ，偵訊時我就是照警詢時說的話說，是警察誤導我，我才
      會那樣說云云。然查：
  １、關於被告與證人徐銘基二人就前揭馬自達車輛之交易過程
      ，及如何以證人彭雙海名義購買車牌號碼4577-TV 號之自
      用小客車並更換車牌等細節，證人徐銘基於原審審理時，
      證稱：（你當時如何跟甲○○介紹這部車的來源？）因為
      我有欠甲○○一些錢，我曾經跟他借了10幾萬，分了好幾
      次借，我想說如果以贓車賣給甲○○的話，2 、3 萬的錢
      會給光頭拿去，所以我就想說賣1 、20萬元跟甲○○說這
      是1 臺權利車，如果不要被銀行拖走的話，要把車牌換掉
      。（你有跟他說你的朋友叫光頭嗎？）不太記得，光頭沒
      有跟他聯繫，光頭都是直接找我。（是誰決定把這部車的
      車牌換掉，買新的車牌？）是我去找一個啞巴，我不知道
      他叫什麼名字，我去買1 臺車過戶給那個啞巴，把車牌換
      新的，換成4577-TV 號的車牌，把車牌掛上去之後，我再
      把這部車賣給甲○○。（所以你交車給甲○○之前，你沒
      有跟他提過換車牌這件事情？）沒有，我有跟甲○○講這
      是權利車，而權利車買的時候就是沒有車牌，必須要換一
      塊車牌。（那啞巴為何會配合你，用他名義買一部廢車？
      ）那啞巴都在我那邊進進出出，我跟他說我要買1 臺權利
      車，要找人過戶，要用他的名字，他就答應，我有給他幾
      千塊吧，忘記了。（你一開始跟甲○○提你可以賣權利車
      那時候，你有先跟他收錢嗎？）沒有云云；於同日審理程
      序中，關於交車予被告之前，有無向被告提及換車牌一事
      又改稱不記得有無跟被告說云云；關於一開始跟被告提可
      賣權利車時有無先跟他收錢一事，又改稱忘記了云云（見
      原審98年度易字第142 號卷第99頁背面、第100 頁、第10
      1 頁背面至102 頁）。其上開證述之內容，已與被告甲○
      ○於警詢時所供述：徐銘基自向我推薦權利車到交車給我
      的期間已向我索取近20萬元的費用等語；於偵訊時所供述
      ：是我去跟彭雙海要證件，再由彭雙海將我另外拿出的2
      萬元及證件交給徐銘基去辦理購買另1 臺車並過戶的事宜
      等語；於原審準備程序時所供稱：他牽這輛馬自達車輛給
      我時，我並沒有看到上面有車牌，因為徐銘基說權利車上
      的原車牌要拆下，我就在徐銘基工作的阿鑫保養廠看到徐
      銘基拆下1 臺舊賓士的車牌掛在那臺馬自達車上，徐銘基
      並告訴我要再買1 臺比較舊的車，將車牌掛在該輛馬自達
      車上等語（見臺北市政府警察局刑案案件移送書卷第20頁
      、新竹地檢98年度偵字第962 號卷第14頁、本院卷第58背
      面），均有相左之處；亦與證人彭雙海於警詢時所證述：
      是被告自己向我表示欠銀行錢，要以我的名義購車，且需
      要我的證件辦理過戶等語內容相異。故倘證人徐銘基於審
      理時所證述之內容屬實，何以就同一事情所為之證述內容
      ，會與被告自己之供述及證人彭雙海之證詞不相符合？
  ２、次查，證人徐銘基雖改證稱：我之前有積欠被告約20萬元
      ，故係以出售予被告前揭馬自達牌之自用小客車之價金20
      萬元相抵。（你賣給甲○○這部車價格多少？）因為我跟
      他借過錢，實際金額我不知道，零零碎碎的1 、20萬元，
      實際金額不記得，我不是1 次跟他借，是2 、3 萬跟他週
      轉，我當時跟甲○○說這部車就抵掉我跟他借的錢，實際
      抵掉金額我不記得。（從什麼時候開始向被告借錢？）實
      際時間我不記得，就是在我出事之前大概1 年半，我所謂
      的出事就是我苗栗的這案子被抓之前大概1 年到1 年半之
      間，陸陸續續向被告借錢，大概5 、6 次，每次金額2 、
      3 萬或5 、6 萬不等。（2 、3 萬元有幾次，5 、6 萬元
      有幾次？）實際我不知道，我不知道大概幾次。（他從來
      都不會要求你還錢嗎？）他會要求。（借錢當時你有打算
      要還嗎？）有。（既然你有打算要還，被告也會向你要求
      清償，為何你會不清楚你跟他借錢的詳細狀況？）因為我
      跟他借，有時借有時還一點。（你跟被告借錢，你自己有
      無記帳？）沒有。（你跟被告借錢當時，被告有沒有在你
      面前記帳？）沒有。（你有簽任何的借據給被告嗎？）沒
      有。（你有簽任何票據給被告嗎？）沒有。（你跟被告借
      錢時，除了你跟被告外，有無第三人在場？）這我不太記
      得。（在97年5 月之前，你向被告借的款項，還沒有清償
      的部分總共是多少？）大概有20萬元。（如何計算出20萬
      的過程？）就是5 萬的有2 次就10萬了，還有2、3次3 萬
      的。（所以在本案發生之前，你與被告之間的金錢往來都
      是借貸關係？）是。（所以本案發生之前被告會交給你金
      錢，都是你向他借錢嗎？）是。（你之所以會把本案的車
      交給被告是你考慮你沒有辦法還給被告向他借來的錢，所
      以交給他這部車作為抵債用？）是云云（見原審卷第100
      頁、第102 頁背面至第104 頁）。苟證人徐銘基確因對被
      告尚有10幾20萬元之欠款，始向被告表示前揭馬自達牌自
      用小客車係權利車，並向被告表示以售予該馬自達牌自用
      小客車之價金抵銷其欠款，何以證人徐銘基就向被告歷次
      借款之時間、次數及金額等均無法詳述？且亦與被告於偵
      訊時所供稱：徐銘基原本就有欠我錢，但跟這輛馬自達車
      子無關，並沒有以車輛價金抵債的情形，是我去跟彭雙海
      要證件，再由彭雙海將我另外拿出的2 萬元及證件交給徐
      銘基去辦理購買另一輛車並過戶的事宜，我在交車前總共
      給了徐銘基約20萬元，是分4 、5 次給的云云；及於原審
      準備程序時所供稱：徐銘基向我兜售權利車當時我就已經
      拿5 萬元訂金給他，前後共拿了17萬元給他云云，及於原
      審審理時所供稱：徐銘基在本案發生之前曾因持支票向我
      母親調現12萬元，及持支票向我調現，因為支票跳票而對
      我積欠有近20萬元之債務云云（見新竹地檢98年度偵字第
      962 號卷第14、15頁、原審98年度審易字第183 號卷第29
      頁背面至30頁、原審98年度易字第142 號卷第132 頁），
      均大相逕庭？
  ３、再查，證人徐銘基於原審審理時證稱：我與被告已認識10
      多年，從小就認識，且沒有過節等語（見原審98年度審易
      字第183 號卷第98頁背面、第101 頁及101 頁背面），被
      告亦自承其算是徐銘基的老大，與徐銘基從小就認識等語
      在卷（見原審98年度審易字第183 號卷第57頁、第108 頁
      ），則證人徐銘基與被告既已有多年之交情，且無仇怨，
      證人徐銘基就自身所涉犯之牙保贓物罪嫌亦供承不諱，且
      經臺灣苗栗地方法院判決確定等情，已如前述，衡情證人
      徐銘基應無構詞誣陷被告，並使其負擔刑事責任之理。況
      且，證人徐銘基係於臺灣苗栗看守所羈押期間，經警方借
      提製作警詢筆錄，斯時其既在押中，應無施用毒品後正處
      於退藥情況以致意識不清之可能。又證人徐銘基於同一時
      間所為之警詢筆錄，自其就關於自身所涉之其他車輛竊盜
      罪嫌均否認犯罪，並為具體之辯解，且供稱係案外人陳志
      成所為；就案外人陳志成指稱其涉嫌竊取本案馬自達牌車
      輛一節，亦否認有何竊盜之舉，供稱是一綽號光頭之人所
      竊，其僅承認是介紹買賣，而未就警方所指其涉犯之罪嫌
      予以坦承，且亦非答以不清楚、忘記了等情觀之，亦應無
      證人徐銘基所稱製作筆錄時迷迷糊糊之情況。再依證人徐
      銘基於警偵訊所為之供述，亦無法使其免除牙保贓物刑事
      責任之訴追，則證人徐銘基應無可能為逃避刑事訴追而為
      虛偽陳述之情。且觀案外人陳志成於97年9 月3 日及9月4
      日警詢筆錄，內容均未提及被告甲○○，及參照證人徐銘
      基97年9 月12日之警訊筆錄，依該筆錄記載，當時案外人
      陳志成提供之情資僅是說前揭馬自達牌自用小客車係證人
      徐銘基所竊，並非說這部車係證人徐銘基賣給被告，證人
      徐銘基於警詢時係主動供稱其將前揭馬自達牌之自用小客
      車介紹買賣予被告，從而應與證人徐銘基和案外人陳志成
      就其他竊盜案件相互推諉責任一事無關。而證人徐銘基於
      98年2 月29日所為之偵訊筆錄，其證述內容亦為確實有告
      知被告該車係贓車等語，業如上述，斯時證人徐銘基已於
      臺灣臺中監獄苗栗分監執行中，而非受羈押之情況，被告
      辯稱證人徐銘基係因想要獲得交保，始為前揭證述，顯不
      足採。
  ４、末查，證人徐銘基就是否曾與被告約定購買何廠牌車輛一
      情，於原審審理時證稱：（所以被告在拜託你介紹買車時
      候，你們雙方對於到底是要買那個廠牌那一款車是沒有說
      好的？）是。（你從頭到尾有無跟被告說你要幫他介紹買
      的車是LEXUS ？）好像有。（你剛才不是說，被告在拜託
      你介紹買車時候，你們雙方對於到底是要買那個廠牌那一
      款車是沒有說好的？）我們在聊時有說車款，我有跟他說
      車子來的不一定，如果有LEXUS 的車我會幫他注意。（他
      如何回答你？）因為他好像是說看看有沒有LEXUS 的車。
      （為何剛才都說當時沒有講廠牌，現在說你們雙方當時有
      講到LEXUS ？）因為審判長剛才有提到LEXUS ，所以我有
      印象等語在卷（見原審卷第105 頁背面、第106 頁）；復
      參酌證人徐銘基亦證稱：（你承認犯罪，而且你的案件起
      訴後，在苗栗地院審理時你也都承認，當時對起訴書的內
      容沒有意見，你為何當時會如此承認？）因為當時被告不
      在場。（你的意思是被告今日在場，所以你這樣講？）我
      也不知道怎麼說等語（見原審98年度易字第142 號卷第10
      7 頁），則依證人徐銘基上開證述內容觀之，先一再稱並
      未與被告約定何車款，就所訊問之問題中提及【LEXUS 】
      之廠牌名稱時，卻改稱有約定是要介紹LEXUS 廠牌的車款
      給被告，且稱係因問題中有提到【LEXUS 】所以有印象，
      則苟被告和證人徐銘基於案發當時對於被告欲購買車輛之
      廠牌部分，雙方初始即約定好係LEXUS 車輛，則證人徐銘
      基於原審審理中對原審質之上揭問題時，當可即時回答係
      約好購買LEXUS 牌之車輛等語，又豈會在原審提及是否為
      LEXUS 牌之車輛時，方答以係約好購買該廠牌之車輛無誤
      ？復參酌證人徐銘基所證述：他案當時承認犯罪時，被告
      不在場，今日被告在場，我也不知道該怎麼說等語，證人
      徐銘基於原審審理中所為之前揭證述內容，是否係因感受
      到被告在庭之壓力，所為迴護被告之詞，尚非無疑，從而
      自難以證人徐銘基於原審審理時所為上揭證述內容，而為
      有利被告之認定。
（六）至證人吳文江雖於原審審理時到庭結證稱：我曾聽過被告
      在抱怨說徐銘基跟他拿過10幾20萬元，說還要辦什麼證件
      而愈拿愈多，徐銘基很多次向被告提及出售權利車的事宜
      時，我大部分都有在場聽聞，我聽到的是徐銘基要賣被告
      1 臺馬自達牌之自用小客車的權利車，期間並未聽見徐銘
      基說要賣其他廠牌的權利車給被告，他們每次交談都有提
      到權利車這個詞，印象中我好像有看過被告交錢給徐銘基
      2 、3 次，原因好像是申請證件還是修什麼，那是後來追
      加的款項，交錢的地點是在阿鑫的保養廠，但這2 、3 次
      實際上被告給徐銘基多少錢我不清楚，我只知道被告總共
      付給徐銘基10幾20萬元，但這也是聽被告跟我抱怨我才知
      道的，徐銘基交付該馬自達車輛予被告時我也在場，但關
      於他們購買權利車的細節及整個過程我都不大清楚，因為
      這是他們自己的事情，我91年就認識被告，一開始認識被
      告時他就沒有在開車云云（見原審卷第119 頁至第123 頁
      背面），然依證人吳文江所述，倘其確曾多次聽聞被告與
      徐銘基談及購買權利車之相關事情，何以會對於買賣中重
      要的價金、如何付款、車輛廠牌、車況介紹等均一無所知
      ，無法為詳細之敘述，僅一再強調曾在場聽聞渠二人談及
      關於買賣【權利車】之事項？再者，其上開證述內容，亦
      與被告所供稱：證人徐銘基一開始向我介紹買賣的是LEXU
      S 廠牌的權利車，後來證人徐銘基無法交車，才表示有1
      臺馬自達牌之自用小客車的權利車。我最後一次給錢是為
      了處理以證人彭雙海名義另外購入1 臺中古車的事宜，當
      時是我自己把2 萬元在南寮保母家交給彭雙海，我之前本
      來有2 輛車，1 臺賓士車，1 臺是LEXUS 牌的車等語有所
      不同，且證人吳文江就被告總共給付證人徐銘基10幾20萬
      元一情，亦係自被告處聽聞，則證人吳文江所證述之內容
      ，是否係附和被告辯稱所買受者為權利車一節而為迴護被
      告之詞，並非無疑。
（七）又證人莊鎮山於原審審理中到庭僅證稱：之前曾與被告及
      徐銘基一起聊過權利車的話題，徐銘基當時說有一部LEXU
      S 牌430 車款的車要賣，問我的意願如何，當時被告也剛
      好在旁邊，我就先問這有沒有法律上的問題，因徐銘基說
      權利車不能被拖走，被告當時也說要買權利車，我就跟被
      告說你先牽看看，OK的話我再跟徐銘基買，那臺LEXUS 牌
      的車是要賣我的，後來徐銘基有賣1 輛車給被告，但是他
      們之間的過程如何我不清楚，我並沒有親眼看見徐銘基賣
      車給被告的過程，只是有看到被告開車，被告說是徐銘基
      賣他的，我看過被告交錢給徐銘基1 、2 次，但是是基於
      何原因交付的，我不清楚等語在卷（見原審卷第109 頁至
      第110 頁），則依證人莊鎮山所述，其並未參與證人徐銘
      基實際交付前揭馬自達牌之自用小客車予被告之過程，其
      證述之內容亦未論及交付該馬自達牌之自用小客車及另以
      證人彭雙海名義購買車號4577 -TV號中古車之過程，故其
      所言亦不足為有利被告之認定。
（八）證人丙○○於本院審理時，到庭證稱：97年間在新竹市○
      區○○路與徐銘基合夥經營車輛保養廠，徐銘基綽號光頭
      的友人開來一輛馬自達車，聽徐銘基說那是權利車要給被
      告，且有聽徐銘基說要賣20萬元，並已收到錢等語，證人
      丙○○上開證詞既係聽聞徐銘基所述而來，然徐銘基究竟
      有無出售權利車予被告，所出售之權利車係LEXUS 或馬自
      達車，及有無交付20萬元價款予被告等各情，均非無疑，
      已如上述，自難依憑證人丙○○所述，遽為有利被告之認
      定。
（九）綜上，被告所辯均屬事後卸責之詞，不足採信。本案事證
      明確，被告所為故買贓物犯行，洵堪認定，應予依法論科
      。
二、核被告甲○○所為，係犯刑法第349 條第2 項之故買贓物罪
    。被告有如事實欄一所示之前案紀錄並執行完畢等情，有本
    院被告前案紀錄表及臺灣新竹地方法院檢察署刑案資料查註
    紀錄表各1 份在卷可稽，其於有期徒刑執行完畢後5 年內故
    意再犯本件有期徒刑以上之罪，為累犯，應依刑法第47條第
    1 項加重其刑。
三、原審審理後，因認被告罪證明確，依刑法第349 條第2 項、
    第47條第1 項，刑法施行法第1 條之1 第1 項前段、第2 項
    之規定，並審酌被告前曾分別因違反槍砲彈藥刀械管制條例
    、毒品危害防制條例、妨害自由、傷害及偽造文書等案件分
    別經法院判決有罪確定，足徵其素行不良，其於歷次警詢、
    偵查及審理中，始終矢口否認犯行，為圖卸責辯詞反覆，且
    所故買之贓物為西元2006年始出廠之車輛，於遭竊當時為2
    年份之車輛，價值不低，又被告時值青壯，有工作、收入，
    竟不思循正途購買一般車輛，而貪小便宜廉價購買贓車僅為
    供代步之用，致使被害人於車輛失竊後難以尋獲、追贓困難
    ，財產權受有損害等一切情狀，量處有期徒刑捌月，認事用
    法，核無不合，量刑亦屬妥適，被告上訴意旨，仍執陳詞空
    言否認犯罪，為無理由，應予駁回。
據上論斷，應依刑事訴訟法第368條，判決如主文。
本案經檢察官張啟彬到庭執行職務。
中    華    民    國    99    年    9     月    28    日
                  刑事第一庭審判長法  官  葉騰瑞
                                  法  官  莊明彰
                                  法  官  彭政章
以上正本證明與原本無異。
不得上訴。
                                  書記官  杜宜寧
中    華    民    國    99    年    9     月    28    日
附錄論罪法條：
中華民國刑法第349 條（普通贓物罪）
收受贓物者，處3 年以下有期徒刑、拘役或5 百元以下罰金。搬
運、寄藏、故買贓物或為牙保者，處5 年以下有期徒刑、拘役或
科或併科1 千元以下罰金。
因贓物變得之財物，以贓物論。

司法院資訊處製作；財團法人民間司法改革基金會備份。
